【裁判字號】    90,台上,1379
【裁判日期】    900809
【裁判案由】    損害賠償
【裁判全文】
最高法院民事判決                                九十年度台上字第一三七九號
    上  訴  人  甲○○
    訴訟代理人  戴森雄律師
                曾桂釵律師
    被 上訴 人  中歷國際股份有限公司
    法定代理人  邱志宏
右當事人間請求損害賠償事件，上訴人對於中華民國八十九年一月十八日台灣高等法
院第二審判決（八十七年度上字第一二二二號），提起一部上訴，本院判決如左：
    主  文
原判決關於駁回上訴人請求被上訴人給付新台幣一百十六萬二千七百二十元，及其中
新台幣四十九萬一千九百二十元加給法定遲延利息之上訴，與追加請求被上訴人給付
新台幣三萬八千三百五十元之訴，暨該訴訟費用部分廢棄，發回台灣高等法院。
    理  由
本件上訴人主張：伊於民國八十一年八月二十九日向被上訴人購買其所興建坐落桃園
縣中壢市○○段中壢老小段二二六－二七地號等土地上之國際星城（下稱系爭大廈）
編號Ａ、Ｅ、Ｆ戶房屋及其基地，被上訴人雖於八十四年四月十七日交屋，惟伊發現
該房屋有屋頂滲水導致油漆剝落、房屋內牆採用磚牆未使用永久性鋼筋性混凝土因而
不具防震、耐壓、隔熱效果等瑕疵，致該屋不堪使用居住及出租，伊受有相當於租金
每月新台幣（下同）二萬二千三百六十元之損害，自八十四年五月一日起至八十六年
二月二十八日止，共計四十九萬一千九百二十元，依民法第二百二十七條、第三百六
十條規定，求為判決命被上訴人如數給付，並加付法定遲延利息，暨自八十六年三月
一日至房屋修復之日止，按月給付伊二萬二千三百六十元之判決。第一審為其敗訴判
決，上訴人不服提起第二審上訴，並於原審主張：因被上訴人已於八十八年九月初就
平頂滲水乙項瑕疵，施作防水ＰＵ膠膜，故請求被上訴人自八十六年三月一日起按月
給付租金損害部分，應計至八十八年八月三十一日，該部分聲明更正為：被上訴人應
給付伊六十七萬零八百元。至冷氣孔缺二個、木門、門扇與衛浴規格不符等瑕疵部分
，需修復費三萬八千三百五十元，該部分追加聲明：求為命被上訴人如數給付之判決
（上訴人逾上開範圍之請求，已受敗訴判決確定）。
被上訴人則以：伊於八十四年四月十七日交屋後，已就交屋改善清單中所列十三項瑕
疵完全改善完竣，上訴人並於同年九月十一日給付伊尾款五萬元，伊已完全依約履行
。又依台灣省土木技師公會（下稱土木公會）鑑定報告修復費用估算表記載，第一項
屋頂防水ＰＵ膠膜修復部分、屋內天花板油漆及補修、鋼筋鏽蝕之處理，伊已僱工施
作。第四項冷氣孔部分，非兩造契約中之約定事項；第五項木門及門扇費用，施工之
材質較原約定建材說明中之雙面柚木皮門板更為高級，衛浴設備，係以阿爾卑斯系列
為主，與約定並無不符，至淋浴頭及夜光開關問題，上訴人已接受更換淋浴頭及給付
夜光開關差額之方案。另鑑定報告中另載之廢料清理及運雜、其他費用、稅捐及管理
費用等等多達百分之三十之費用，依一般市價均含括在估價單之中，而非另行加入，
是該部分所列費用並不合理等語，資為抗辯。
原審維持第一審所為上訴人敗訴之判決，駁回其上訴及追加之訴，係以：上訴人主張
有向被上訴人購買系爭房地，被上訴人已於八十四年四月十七日交付之事實，業據提
出買賣契約書、建物登記簿謄本等件為證，且為被上訴人所不爭，堪信為真實。上訴
人主張系爭房屋有瑕疵，致有不能居住及出租之情事等語，固據提出房屋改善清單乙
件為憑；惟依土木公會鑑定結果，認系爭房屋天花板油漆剝落、滲水，係因頂樓未有
效舖防水ＰＵ膠膜所致，若房屋天花板滲水無法有效防止，版之鋼筋繼續鏽蝕下去，
始會致不堪居住或使用。上訴人自認被上訴人於八十八年九月初，就系爭房屋平頂滲
水之瑕疵，已施作防水ＰＵ膠膜完成屬實，且未再主張系爭房屋天花板有繼續滲水情
事。又系爭房屋內牆雖有裂縫，然尚屬輕微，不致使系爭房屋不堪使用，亦經勘驗屬
實。上訴人主張系爭房屋有不能居住及出租之情事，並不可採，其請求被上訴人給付
自八十四年五月一日起至八十六年二月二十八日止之租金損失四十九萬一千九百二十
元及其利息，及自八十六年三月一日起至八十八年八月三十一日止之租金損失六十七
萬零八百元，自屬無據。又被上訴人提出之建築圖面上，系爭房屋僅有一個冷氣孔，
該圖面上記載：「右列圖面經買方甲○○先生（即上訴人）及中壢國際戲院股份有限
公司（即被上訴人）同意按圖施工，不再變動，任何圖面與此不符者，以本圖為準」
等語，並經上訴人蓋章，則兩造既約定一個冷氣孔，上訴人主張兩造約定三個冷氣孔
，請求被上訴人賠償二個冷氣孔之修復費用，亦屬無據。再者，上訴人於八十四年四
月七日受領系爭房屋，同年月十七日書立交屋改善清單，均並未指出木門、門扇，與
衛浴規格不符之瑕疵，依民法第三百五十六條規定，視為承認其所受領之物，上訴人
主張系爭房屋之木門、門扇，與衛浴規格不符，請求賠償損害，自無足取。綜上所述
，上訴人請求被上訴人給付租金損失一百十六萬二千七百二十元，及其中四十九萬一
千九百二十元加給法定遲延利息，暨追加請求被上訴人給付修復費三萬八千三百五十
元，均為無理由，不應准許等詞，為其判斷之基礎。
查土木公會八十八年三月九日鑑定報告記載：「鑑定結果：（一）本案房屋天花板油
漆剝落、滲水，因頂樓未有效舖防水ＰＵ膠膜所致，……版之鋼筋已出現多處鏽蝕，
若房屋天花板滲水無法有效防止，版之鋼筋繼續鏽蝕下去，將導致不堪居住或無法使
用」等語，果爾，系爭房屋在被上訴人於八十八年九月初施作防水ＰＵ膠膜完成前，
既有天花板油漆剝落、滲水，版之鋼筋出現多處鏽蝕之情事，能否謂上開瑕疵不影響
系爭房屋之正常使用與居住，即滋疑問。原審未詳加審究，徒以系爭房屋須至天花板
滲水無法有效防止，版之鋼筋繼續鏽蝕下去，始會不堪居住或使用為由，遽認上訴人
不得請求其所受損失，不無可議。次查上訴人就追加請求被上訴人賠償修復費部分，
係依不完全給付及民法第三百六十條之規定請求（見原審卷一三九、一五九頁），乃
原審僅就上訴人得否依民法第三百六十條規定請求損害賠償，予以論斷，而就上訴人
得否依不完全給付之規定請求損害賠償，則恝置不論，顯有疏略。上訴論旨，指摘原
判決該部分不當，求予廢棄，非無理由。
據上論結，本件上訴為有理由，依民事訴訟法第四百七十七條第一項、第四百七十八
條第一項，判決如主文。
中      華      民      國     九十     年      八      月      九      日
                              最高法院民事第三庭
                                  審判長法官  陳  國  禎
                                        法官  李  彥  文
                                        法官  陳  重  瑜
                                        法官  劉  延  村
                                        法官  劉  福  聲
      右正本證明與原本無異
                                              書  記  官
中      華      民      國     九十     年      八      月    二十三    日


司法院資訊處製作；財團法人民間司法改革基金會備份。
